【裁判字號】    98,裁,1742
【裁判日期】    980716
【裁判案由】    收回被徵收土地
【裁判全文】
最  高  行  政  法  院  裁  定
                                      98年度裁字第1742號
上  訴  人  甲○○
            乙○○
被 上訴 人  內政部
代  表  人  廖了以
上列當事人間收回被徵收土地事件，上訴人對於中華民國98年3
月12日臺中高等行政法院97年度訴字第481號判決，提起上訴，
本院裁定如下：
    主  文
上訴駁回。
上訴審訴訟費用由上訴人負擔。
    理  由
一、按對於高等行政法院判決之上訴，非以其違背法令為理由，
    不得為之，行政訴訟法第242條定有明文。依同法第243條第
    1項規定，判決不適用法規或適用不當者，為違背法令；而
    判決有同條第2項所列各款情形之一者，為當然違背法令。
    是當事人對於高等行政法院判決上訴，如依行政訴訟法第
    243條第1項規定，以高等行政法院判決有不適用法規或適用
    不當為理由時，其上訴狀或理由書應有具體之指摘，並揭示
    該法規之條項或其內容；若係成文法以外之法則，應揭示該
    法則之旨趣；倘為司法院解釋或本院之判例，則應揭示該判
    解之字號或其內容。如以行政訴訟法第243條第2項所列各款
    情形為理由時，其上訴狀或理由書，應揭示合於該條項各款
    之事實。上訴狀或理由書如未依此項方法表明，或其所表明
    者與上開法條規定不合時，即難認為已對高等行政法院判決
    之如何違背法令有具體之指摘，其上訴自難認為合法。
二、緣臺中縣政府為辦理清水鎮運(一)運動場工程，報經臺灣省政
    府民國78年3月20日78府地四字第33421號函核准徵收臺中縣
    清水鎮○○段771地號等24筆土地及其地上物，交由臺中縣
    政府以78年5月8日78府地權字第084172號公告。嗣因其中武
    秀段771、772、904地號等3筆土地圖簿面積不符及實際使用
    面積與報准徵收面積有差異，報經臺灣省政府88年2月20日
    88府地二字第142878號函准予更正徵收（其中土地標示部分
    ，武秀段771地號更正為同段771-10、771-11地號，武秀段
    772地號更正為同段772、772-1地號，武秀段904地號更正為
    同段904-4地號），交由臺中縣政府以88年5月11日88府地權
    字第137269號公告。該公告之公告事項中原徵收公告文號、
    更正徵收土地清冊中興辦工程名稱及更正前武秀段771地號
    徵收面積等記載有誤，經臺中縣政府89年7月29日89府地權
    字第207305號公告更正。上訴人等以其共有武秀段771-11地
    號被徵收土地，未依徵收計畫或原定興辦事業使用，緊鄰之
    武秀段771-10及772地號等2筆土地亦同，於97年2月25日申
    請依土地徵收條例第9條規定，收回武秀段771-11地號土地
    ，及一併買受武秀段771-10及772地號土地。臺中縣政府以
    上訴人等共有之武秀段771-11地號被徵收土地業依核准徵收
    原定興辦事業使用且未逾計畫進度之期限，上訴人等亦逾得
    申請收回之期限，報經被上訴人97年4月8日臺內地字第
    0970057339號函，以上訴人等申請收回武秀段771-11地號被
    徵收土地，與土地法第219條及都市計畫法第83條規定不符
    ，同意不予發還。臺中縣政府據以97年4月15日府地權字第
    0970096054號函復上訴人。上訴人不服，提起訴願，遭決定
    駁回，遂提起本件行政訴訟。
三、本件上訴人對於臺中高等行政法院判決上訴，主張：「臺中
    縣政府都市計畫公共設施保留地臺中縣清水鎮運(一)運動場
    預定用地徵收土地計畫書第十三點」僅為興辦事業計畫概略
    ，且該第(三)項計畫進度，雖「預定77年8月開工，88年6月
    完工」，惟實際上何時完工，未據被上訴人提出相關卷證以
    資證明，故原審以此作為認定系爭土地之「使用期限」依據
    ，並認收回徵收土地之請求期限係至93年6月30日止，於法
    無據，是原審判決有判決理由不備及理由矛盾之違法。再者
    ，上訴人業已提出民間公證人陳勇仁公證書暨所附體驗筆錄
    及照片，上已載明武秀段771-11地號土地上確有堆置樹木枯
    枝，且並無任何之車輛停放，是系爭土地確未依核准徵收原
    定興辦事業使用已臻明確。詎原審在被上訴人尚未就確切完
    工時間及完工後是否已對外開放使用等情，提出相關證據證
    明前，即僅以上訴人所提出之公證書暨所附體驗筆錄上之製
    作日期為95年9月5日，屬臺灣地區之颱風期間，而認土地上
    之樹木枯枝僅係暫時予以堆放，並據此推論本案無未依原訂
    計畫使用或逾計畫期限而未使用之情事，此不僅有舉證責任
    分配不當之適用證據法則不當之違法，且就該論據所由何來
    ，亦未見原審判決理由詳加說明，故有判決不備理由之違法
    等語，為其論據。
四、惟查，原審業已就上訴人主張依土地徵收條例第9條規定行
    使收回權部分說明系爭土地為土地徵收條例施行前公告辦理
    之徵收，依土地徵收條例第61條規定，仍應依該條例施行前
    之規定，即土地法第219條及都市計畫法第83條之規定辦理
    。系爭土地徵收後闢為停車場，劃有停車格，有照片附卷可
    稽，已依計畫使用，公證人體驗時縱堆置有極易於移除之樹
    枝，仍難認未依計畫使用，業據原判決論述綦詳。且上訴人
    既主張有收回權，自應就其收回權存在之要件─臺中縣政府
    未依計畫使用徵收之土地─負客觀證明責任，乃未證明臺中
    縣政府未依計畫期限使用土地，原判決駁回起訴並無違誤。
    核其上訴理由，係就原審取捨證據、認定事實之職權行使，
    指摘其為不當，並就原審已論斷者，泛言未論斷，或就原審
    所為論斷，泛言其論斷矛盾，而非具體表明合於不適用法規
    、適用法規不當、或行政訴訟法第243條第2項所列各款之情
    形，難認對該判決之如何違背法令已有具體之指摘。依首開
    規定及說明，應認其上訴為不合法。
五、據上論結，本件上訴為不合法。依行政訴訟法第249條第1項
    前段、第104條、民事訴訟法第95條、第78條、第85條第1項
    前段，裁定如主文。
中    華    民    國    98    年    7     月    16    日
                    最高行政法院第七庭
                        審判長法官  藍  獻  林
                              法官  廖  宏  明
                              法官  張  瓊  文
                              法官  姜  素  娥
                              法官  林  文  舟
以  上  正  本  證  明  與  原  本  無  異
中    華    民    國    98    年    7     月    16    日
                              書記官  阮  思  瑩


司法院資訊處製作；財團法人民間司法改革基金會備份。
